臺灣高等法院臺南分院刑事判決　九十五年度上訴字第一０二三號
上訴人　臺灣臺南地方法院檢察署檢察官
被　告　丙○○
選任辯護人　曾柏暠　律師
上列上訴人因被告偽證案件，不服臺灣臺南地方法院九十五年度
訴字第一三二號中華民國九十五年八月十日第一審判決（起訴案
號：臺灣臺南地方法院檢察署九十四年度偵字第一二九一六號）
，提起上訴，本院判決如下：
    主    文
上訴駁回。
    理　　由
一、公訴意旨略以：被告丙○○明知乙○○係臺南市警察局第一
    分局第四組外事巡佐，因涉嫌利用查緝非法外勞職務上之機
    會，意圖為自己不法所有，向外勞仲介業者戊○○佯稱若支
    付新臺幣（下同）十五萬元，可協助擺平案件等語，致使戊○○陷於錯誤，信以為真，於民國（下同）九十二年一月二
    日，在臺南市東寧派出所附近，交付十萬元予乙○○等犯行
    ，而為檢察官偵查起訴，詎被告丙○○為協助乙○○脫免罪
    責，明知其並未委託乙○○找戊○○結算外勞相關費用，竟
    於九十三年十月七日，在本院九十三年度上訴字第六五一號
    審理時，以證人身分接受訊問，於供前具結後，就有無委託
    乙○○找戊○○結算外勞費用之重要關係事項，虛偽陳稱：
    「（辯護人問：除了請託他幫你介紹外勞，是否還有另外拜
    託他何事？）我有麻煩乙○○找蕭小姐結算有關外勞的住宿
    費及其他的費用，大概有七萬元左右。」「（辯護人問：乙○○是否有告訴你結論如何？）有，他說戊○○說她經濟不
    好，是否能算便宜一點，以五萬元，我說沒關係，事情能圓
    滿就好。」「（辯護人問：最後是否有拿到錢？）沒有。」
    「（檢察官問：六萬五千八百元是誰付給誰？）是應該付給
    我的，一部份是外勞的薪水，但沒有給我，實際是八千多元
    ，九十一年九月外勞就來，九十一年十月一日她帶外勞去非
    法使用到我們時已二月份，這中間我有幫她付二千多元的費
    用。」等語，附和乙○○之說詞，足以影響裁判之結果，因
    認被告丙○○涉犯刑法第一百六十八條偽證罪嫌云云。
二、按犯罪事實應依證據認定之，無證據不得認定犯罪事實；又
    不能證明被告犯罪者，應諭知無罪之判決，刑事訴訟法第一
    百五十四條第二項、第三百零一條第一項分別定有明文。次
    按犯罪事實之認定，應憑真實之證據，倘證據是否真實尚欠
    明確，自難以擬制推測之方法，為其判斷之基礎；而認定犯
    罪事實之證據係指足以認定被告確有犯罪行為之積極證據而
    言，該項證據自須適合於被告犯罪事實之認定，始得採為斷
    罪資料；再訴訟上證明之證據資料，須於通常一般之人均不
    致有所懷疑，而得確信其為真實之程度者，始得據為有罪之
    認定，倘其證明尚未達到此一程度，而有合理之懷疑存在，
    復無其他調查途徑可循，根據「罪證有疑，利於被告」之證
    據法則，即無從為被告有罪之確信，法院即應為無罪之判決
    （最高法院五十三年臺上字第六五六號、二十九年上字第三
    一○五號、七十六年臺上字第四九八六號等判例參照）。
三、訊據被告丙○○固坦承於九十三年十月七日在本院九十三年
    度上訴字第六五一號刑事案件審理時，以證人身分具結陳述
    曾委託乙○○找戊○○結算外勞費用等事，惟堅詞否認有偽
    證犯行，辯稱：伊係幫丈夫之表妹甲○○雇用外勞照顧其母
    即舅媽謝錦雀，經警員乙○○介紹認識戊○○，承接外勞蘇
    必那，再請台南市外勞仲介業者丁○○辦理聘僱外勞手續云
    云。
四、經查：
(一)被告有請外勞仲介業者丁○○，以甲○○名義為謝錦雀辦理
    聘僱外勞蘇必那等情，為被告供述在卷，且為甲○○證實（
    見本院卷第一三一頁），並有行政院勞工委員會九十五年十
    一月二十三日勞職外字第０九五００四六五四八號函覆雇主
    甲○○申請聘僱家庭外籍看護工之相關資料在卷足憑（見本
    院卷第八十一至九十九頁），甲○○與被告配偶徐順仁為表
    兄妹關係，甲○○之母謝錦雀為徐順仁舅媽，有被告提出之
    系統表及戶籍謄本可證（見本院卷第四十四至五十一頁），
    而被告係任職台南市明正飼料股份有限公司財務經理，有員
    工在職證明書、臺南市政府營利事業登記證、明正飼料股份
    有限公司變更登記表在卷可參（見本院卷第一０九至一一二
    頁），是被告非為外勞之仲介業者，僅係為其夫之表妹甲○○代勞申請其舅媽謝錦雀僱用外勞。被告並供稱：經警員乙○○介紹認識戊○○，承接外勞蘇必那，再請台南市外勞仲
    介業者丁○○辦理聘僱外勞手續等情，並據丁○○證實（見
    本院卷第一四九頁）。
(二)而外勞蘇必那係戊○○合法引進，因原雇主李淑雲暫時不用
    ，在未經合法雇主轉換手續前，戊○○即將該外勞蘇必那轉
    給另一雇主曾劉琴，嗣經員警查獲後，透過警員乙○○介紹
    ，並依法辦理雇主轉換手續，由被告丙○○承接雇用外勞蘇
    必那等情，業經證人戊○○於原審證述甚詳（見一審卷第五
    十八至六十頁），參以證人李淑雲證稱：「（外勞後來有無
    出事？）本來我請戊○○幫我聘僱外勞，後來我母親說不想
    用外勞，我就跟戊○○說不請了，戊○○說他要處理，後來
    我就沒有跟戊○○聯繫。這個外勞從頭到尾我都沒有看過。
    」「（戊○○有無跟你說那個外勞後續要如何處理？）戊○○說他要處理，之後他也沒有跟我請領費用，也沒有告訴我
    他要怎麼處理外勞的後續事宜。」「（這個合約書在你認知
    裡面是否不用負擔任何費用？）是，實際上我也沒有負擔任
    何費用。」（見一審卷第三十六、三十七頁）；證人丁○○
    於原審亦結證：「（合約書第一項外勞費用問題有無談到要
    由何人負擔？）法律規定由原雇主負擔，李淑雲有跟丙○○
    說費用要由戊○○負擔。」「（你是否知道蘇必娜滯留期間
    的相關費用由誰支付？）我記得丙○○有透過我繳交安定費
    用八千多元。」（見一審卷第三十九、四十頁），於本院證
    稱：「李淑雲有跟丙○○說費用要由戊○○負擔。」（見本
    院卷第一四六頁），是證人李淑雲即係外勞蘇必那之原雇主
    ，依規定外勞蘇必那非法工作衍生之費用應由其負擔，惟實
    際上並未負擔任何費用，且證人戊○○亦於原審結證：「（
    蘇必娜等待費用依照仲介常規由誰負擔？）還沒有轉換之前
    應由前雇主負擔。」「（本件前雇主沒有使用到蘇必娜，卻
    要負擔蘇必娜等待費用，前雇主有無找你談這件事？）我有
    找過他，我有表示如果確實有等待費用，我會幫他負擔這筆
    等待費用。」「（乙○○事後有無去找你？）有，是我違反
    就業服務法的事。他跟我開口要錢是因為他說蘇必娜在彰化
    被查獲，我還沒有辦好轉換時，就把蘇必娜給曾劉琴違反相
    關法律規定，可能會被罰錢，曾劉琴也會被罰錢，他說他要
    幫我處理行政罰鍰的部份，可以不用被罰，但後來我還是被
    罰十萬元，曾劉琴被罰十五萬。」等語（見一審卷第六十、
    六十三頁），衡情戊○○非法轉介外勞蘇必那，由案外人曾
    劉琴雇用，嗣經警查獲並遭罰鍰，已有疏失，為此衍生之費
    用，由戊○○負責，乃屬情理之常，故被告於原審所辯其承
    接雇用蘇必那之前所衍生費用應由證人戊○○負擔乙節，應
    可採信。再者，被告於原審辯稱：受外勞蘇必那之託代為索
    討遭拘留前後二月之薪資及被告於九十二年五月十二日為外
    勞蘇必那繳納就業安定費八千三百九十六元等情，亦有外勞
    蘇必那親筆文札、中譯文及郵政劃撥儲金存款收據各一紙在
    卷可稽（見本院九十三年上訴字第六五一號刑事卷宗第七十
    四至七十六頁），益徵被告前於九十三年十月七日在本院於
    九十三年度上訴字第六五一號刑事案件審理時所證述「有麻
    煩乙○○找蕭小姐結算有關外勞的住宿費及其他的費用」乙
    節，尚非出於杜撰。
(三)按刑法第一百六十八條之偽證罪，以於案情有重要關係之事
    項，故意為虛偽之陳述為構成要件，如非對於案情有重要關
    係之事項，故意為虛偽之陳述，固與該條規定不合，即於案
    情重要之關係事項所述不實，而非出於故意者，仍難以偽證
    罪論（最高法院三十年度二０三二號判例參照）。被告固在
　　本院九十三年度上訴字第六五一號刑事案件於九十三年十月
  　七日審理時，以證人身分接受訊問，於供前具結後，進行交
    互詰問，先由辯護人主詰問：「（辯護人問：除了請託他幫
    你介紹外勞，是否還有另外拜託他何事？）我有麻煩乙○○
    找蕭小姐結算有關外勞的住宿費及其他的費用，大概有七萬
    元左右。」「（辯護人問：乙○○是否有告訴你結論如何？
    ）有，他說戊○○說她經濟不好，是否能算便宜一點，以五
    萬元，我說沒關係，事情能圓滿就好。」「（辯護人問：最
    後是否有拿到錢？）沒有」；次由檢察官反詰問：「（檢察
    官問：六萬五千八百元是誰付給誰？）是應該付給我的，一
    部份是外勞的薪水，但沒有給我，實際是八千多元，九十一
    年九月外勞就來，九十一年十月一日她帶外勞去非法使用到
    我們時已二月份，這中間我有幫她付二千多元的費用。」「
    （檢察官問：戊○○是否有打電話給你說乙○○向她拿十萬
    元？）有，她叫我向被告討回來，我覺得莫名其妙。」；辯
    護人、檢察官均無覆主詰問、覆反詰問等情（見本院九十三
    年上訴字第六五一號刑事卷宗第六十一至六十三頁），顯見
    該次交互詰問，就被告為蘇必那代付款項細目？何時託乙○○向戊○○結算該筆費？乙○○有無陳述係在何時、何地與
    戊○○洽談？乙○○何時回覆結果？乙○○有無告知於九十
    二年一月二日將與戊○○在台南市見面？有無邀請一起同去
    ？乙○○於九十二年一月二日有無回覆洽談外勞費用結算結
    果？且被告一再陳稱戊○○曾對伊說乙○○有向她拿十萬元
    ，託伊向乙○○索回云云，被告何以不與之直接聯絡進行外
    勞費用之結算？乙○○為何拿戊○○十萬元？等等諸多問題
    均未詰問，且九十二年一月二日戊○○、乙○○談話錄音譯
    文亦未提示被告，就關於索討其外勞代付費用，是否需要如
    此語意曖昧不清等等表示意見。從而，被告前於九十三年十
    月七日在本院九十三年度上訴字第六五一號刑事案件審理時
    所為結證，係在供述其委託乙○○向戊○○代為索討外勞蘇
    必那之費用，而被告為甲○○代勞雇用蘇必那所衍生之費用
    應由證人戊○○負擔，已如前述，雖被告該次結證內容經
    法官於九十三年度上訴字第六五一號乙○○違反貪治罪條例
    案件之刑事判決引為否定九十二年一月二日戊○○、乙○○
    談話錄音譯文內容係在於詐取財物討價還價之證據，惟該判
    決亦未進一步說明九十二年一月二日戊○○、乙○○談話內
    容即係在討論被告索討外勞蘇必那費用等情，有該刑事判決
    一份附卷可參（見本院卷五十二至七十六頁）。從而，自被
    告上揭被訴偽證內容觀之，僅係陳述委託乙○○向戊○○代
    為索討外勞蘇必那之費用，而其陳述就是否關涉戊○○、乙○○於九十二年一月二日談話錄音譯文內容，亦屬不明，自
    難認其對上揭乙○○違反貪治罪條例案件有偽證之故意。
(四)綜上事證所述，尚難認被告有公訴人指訴之偽證犯行，此外
    ，復查無其他積極證據足以證明被告確有上揭偽證犯行，被
    告被訴涉犯偽證犯行尚屬不能證明
五、原審基於上述理由為被告無罪判決之諭知，本院經核原判決
    認事用法，均無不合。公訴人上訴意旨仍執陳詞指摘原判決
    不當，為無理由，應予駁回。
六、據上論斷，應依刑事訴訟法第三百六十八條，判決如主文。
本案經檢察官徐松奎到庭執行職務。
中　　華　　民　　國　　96　　年　　2     月　　15  　日
            刑事第一庭審判長法官　黃　崑　宗
                            法官　王　明　宏
                            法官　蔡　長　林
以上正本證明與原本無異。
檢察官如不服本判決，應於收受本判決後十日內向本院提出上訴
書。其未敘述上訴理由者並得於提起上訴後十日內向本院補提理
由書。
　　　　　　　　　　　　　書記官　李　培　薇
中　　華　　民　　國　　96　　年　　2     月　　15  　日
